臺灣高等法院臺南分院刑事判決　　　　100年度上訴字第736號
上　訴　人　臺灣臺南地方法院檢察署檢察官
被　　　告　吳文敬
選任辯護人　楊淑惠律師　扶助律師
上列上訴人因被告違反槍砲彈藥刀械管制條例案件，不服臺灣臺
南地方法院99年度訴字第1760號中華民國100年6月15日第一審判
決（起訴案號：臺灣臺南地方法院檢察署98年度營偵字第1420號
），提起上訴，本院判決如下：
    主  文
上訴駁回。
    理  由
一、公訴意旨略以：被告吳文敬明知具有殺傷力之非制式手槍及
    制式、非制式子彈係屬槍砲彈藥刀械管制條例管制之槍砲及
    彈藥，非經中央主管機關許可，不得持有，竟未經許可，基
    於持有具殺傷力之非制式手槍及制式、非制式子彈之犯意，
    自不詳時間起，持有如附表所示槍枝及子彈（以下簡稱本案
    槍彈）。嗣經警於民國98年8月20日上午3時許，在臺南縣白
    河鎮○○路祥安養護中心旁萬應公廟前廣場，見被告以遙控
    器開啟賴俊志所有懸掛塑膠板製「1438-UH」號偽造車牌之
    自用小客車（真正車牌號碼為3006-QP號）【以下簡稱Ａ車
    】，發覺可疑，經被告同意搜索後，在Ａ車扣得本案槍彈，
    因認被告涉犯槍砲彈藥刀械管制條例第8條第4項之未經許可
    持有手槍罪嫌、同條例第12條第4項之未經許可持有子彈罪
    嫌。
二、按犯罪事實應依證據認定之，無證據不得認定其犯罪事實；
    又不能證明被告犯罪者，應諭知無罪之判決，刑事訴訟法第
    154條第2項、第301條第1項分別定有明文。次按刑事訴訟上
    用以證明事實之證據，須於通常一般人均不至於有所懷疑，
    堪予確信其已臻真實者，始得據以為有罪之認定，倘其證明
    尚未達到此一程度，而有合理性之懷疑存在，致使無從為有
    罪之確信時，即應為無罪之判決，此有最高法院76年臺上字
    第4986號判例意旨可資參照。又認定不利於被告之事實，須
    依積極證據，苟積極證據不足為不利於被告事實之認定時，
    即應為有利於被告之認定，更不必有何有利之證據，最高法
    院30年度上字第816號判例可資參照。
三、本件公訴意旨認被告吳文敬涉有上開犯行，無非以：(一)被告
    於警詢、檢察官偵訊、檢察事務官調查時之供述；(二)證人賴
    俊志於警詢、檢察事務官調查時之證述；(三)如附表所示扣案
    之槍枝、子彈及搜索扣押筆錄、扣押物品清冊、照片24張；
    (四)內政部警政署刑事警察局99年9月4日刑鑑字第0980118303
    號鑑驗書，用以證明本案槍、彈具有殺傷力；(五)臺南縣警察
    局白河分局南縣白警偵字第0990008572號函覆會同證人賴慶
    尊勘驗Ａ車防盜器功能使用情形等事證，為其論據。
四、訊據被告吳文敬固不否認於98年8月20日凌晨3時許，在萬應
    公廟前廣場，曾以遙控器開啟Ａ車，嗣員警在Ａ車內搜索扣
    得本案槍、彈，而該等槍彈經送鑑定結果，具有殺傷力等事
    實，惟堅詞否認有何違反槍砲彈藥刀械管制條例之犯行，辯
    稱：伊在98年8月20日當天凌晨是去Ａ車拿美沙酮喝，警察
    到場時，伊已經喝完美沙酮要走了，手上還拿著裝美沙酮的
    空瓶。本案槍、彈不是伊的等語；辯護人則以：(一)被告在員
    警極力要求交付搖控器的情形下，已失去自主同意搜索之自
    由，被告應是在非自願的情形下，被動的把搖控器交給員警
    ，所以本件並不符合刑事訴訟法第131之1條之同意搜索要件
    ；員警是因為被告有施用毒品紀錄就要求查看、搜索Ａ車，
    警方在現場並未看到被告有任何之犯罪證據，雖然當時Ａ車
    懸掛有偽造之車牌，然員警並未在當場以現行犯逮捕被告，
    故員警亦無從依刑事訴訟法第130條之規定，進行附帶搜索
    。因此本件員警係違法搜索，因而，本件扣案槍、彈並無證
    據能力；(二)被告僅持有Ａ車搖控器，並沒有該車的鑰匙，而
    本案槍、彈並未經送鑑定其上留存的指紋，並無直接的證據
    證明本案槍、彈為被告所持有，員警採證的時候未將裝槍彈
    的袋子保存並予採證，顯有疏失，所以無法確認槍枝是何人
    所有，警方採證之疏失並不能對被告為不利益之認定等語，
    資為抗辯。
五、證據能力部分：
(一)、證人賴俊志於警詢及檢察事務官詢問時之陳述，係被告以外
    之人於審判外之陳述，且被告吳文敬及其辯護人不同意作為
    證據，且賴俊志於警詢及檢察事務官詢問時之供述，與在原
    審以證人身分所為之供述，並無重大之差異，依刑事訴訟法
    第159條第1項、第159條之5第1項之規定，原則上不得作為
    本案裁判基礎之證據資料。
(二)、按刑事訴訟法第131條之1規定，搜索，經受搜索人出於自願
    性同意者，得不使用搜索票。本件員警尾隨被告至萬應公廟
    前廣場前，即發現Ａ車之車燈閃爍，而員警到場後，在該廣
    場僅發現被告1人，因此員警判斷被告應持有該車之搖控器
    ，而警員知悉被告為該管區列管之毒品治安人口，同時，在
    現場發現Ａ車懸掛偽造車牌，乃要求被告交付搖控器，嗣被
    告即主動交付Ａ車搖控器等情，已據證人即當日查獲被告之
    員警陳志雄、賴俊吉於審理時證述明確（原審卷第39至44頁
    ），且證人即當日到場支援之員警王曉天亦到庭結證稱：伊
    接到通知，到萬應公廟前廣場支援，現場不知何人通知被告
    之家屬到場，被告於其家屬到場後，即配合交付搖控器，並
    打開車門等語（原審卷第130頁），經質之被告，其亦自承
    其母親當時確實有到現場，因為其只是單純要拿東西，因為
    警察有說車牌是假的，其怕自己也有事，就主動交出搖控器
    等語（原審卷第130頁背面）。綜上可知，被告之母親於搜
    索時在現場，且被告於本案偵審程序中始終未曾表示員警有
    以何強暴、脅迫或其他足以拘束其意願之方式，要求其交付
    Ａ車搖控器，甚且自承其當時確係出於自願同意搜索，因此
    ，依前揭法條之規定，本件搜索符合法定程序，並非違法搜
    索，辯護人辯稱本件乃違法搜索，尚無可採。從而，本案槍
     、彈，並非非法搜索所得，均應有證據能力，附此敘明。
(三)、本判決所引用之供述及非供述證據，被告吳文敬及其辯護人
    於本案審判程序中，表示同意作為證據，本院審酌各該證據
    作成之情況，認為適當，復經本院於審判期日就上開證據依
    法進行調查、辯論，依刑事訴訟法第159條之5規定，自有證
    據能力。
六、經查：本件員警陳志雄、賴俊吉於98年8月20日上午3時許在
    加油站執行路檢勤務，看見有部機車由南往北行使，並在距
    離員警約100公尺之處右轉，該機車右轉之處並無路可走，
    員警因懷疑該機車是規避檢查，遂趨前到臺南縣白河鎮○○
    路祥安養護中心旁萬應公廟前廣場，就看到被告持遙控器，
    車燈因啟動遙控而閃爍，又看到被告站立於Ａ車（當時懸掛
    1438-UH號偽造車牌）駕駛座的左後方，員警叫被告打開車
    門，就在副駕駛座踏板上靠近駕駛座左邊的地方，發現牛皮
    紙袋裝扣案之槍彈等情，業據證人陳志雄於原審證述明確（
    原審卷第39頁），並為被告所自承之事實，復有本案槍、彈
    及扣押筆錄、扣押物品清冊、照片24張在卷可稽。再者，本
    案槍彈經送內政部警政署刑事警察局鑑定結果，認定具有殺
    傷力等節，亦有該局99年9月4日刑鑑字第0980118303號鑑驗
    書存卷可考。是被告於98年8月20日凌晨3時許曾持Ａ車搖控
    器開啟Ａ車車門，嗣員警抵達現場，在Ａ車內搜索扣得本案
    具有殺傷力之槍彈等事實，足堪認定。
七、被告供稱該槍彈係賴俊志所持有，且稱「我在98年8月19日
    使用該車的時候，上開槍彈原本是放在車子的後面，我不知
    道何時放置到副駕駛那邊」，與證人賴俊志所述「槍、彈是
    被告所有」等情，2人固各執一詞，而扣案之槍、彈經臺南
    縣警察局鑑識課採集指紋鑑驗結果，經以氰丙烯酸酯及粉末
    法採證，未採獲明顯可資比對之指紋跡證，另有關本案查獲
    槍彈時之包裝袋，經詢承本案員警只有拍照存證，並無保留
    該包裝袋及送請鑑識課採驗，顯已無法取得查獲時之包裝袋
    鑑識採驗等情，亦有臺南縣警察局白河分局99年4月27日南
    縣白警偵字第0990003819號函可稽。是已無法由槍、彈、包
    裝袋上之指紋判斷何人所述為真實。
八、惟被告及賴俊志2人對於被查獲前當日（即98年8月19日及凌
    晨）之行程，證人賴俊志於原審審理時結證稱：伊於98年8
    月19日當天有駕駛Ａ車載被告吳文敬一同出遊，回來後伊和
    被告各自返家，次日（即同年月20日）凌晨時分，被告跟伊
    說要去車上拿東西，伊就把遙控器拔下來拿給他，之後伊就
    去嘉義了；98年8月19日那天伊和被告同車出遊當時，車上
    沒有本案槍、彈，出遊回來後，被告向伊借遙控器前，伊或
    其他人沒有再開過Ａ車，Ａ車上查獲的本案槍、彈不是伊的
    ，應該是被告的等語（原審卷第135至141頁），賴俊志所述
    上開過程，除時間上略有不同外，其餘過程則核與被告吳文
    敬所述「我在查獲當天傍晚，賴俊志載我去嘉義找朋友，當
    時我有一罐美沙酮放在賴俊志車上，從嘉義回來後，賴俊志
    將車子停在萬應公廟前面，我就騎機車剛要離開，我就想起
    來我的美沙酮放在賴俊志車上忘記拿，我就馬上回轉，賴俊
    志當時剛下車，以遙控器上鎖後走在路上，我就向賴俊志說
    我的美沙酮放在他的車上忘記拿了，他就把遙控器丟給我，
    叫我自已去車上拿，因為他當時急著要跟別的朋友出去，我
    就接下遙控器，然後騎機車離開，回到我在白河鎮○○路的
    家，後來半夜不舒服，就想喝美沙酮，我就又回到賴俊志停
    車處拿美沙酮」等情大致相符。本院審酌：
(一)、扣案之槍、彈倘係被告所有，而被告及賴俊志2人均無供稱
    賴俊志有向被告借用槍、彈之事，且2人亦無供稱被告有持
    扣案槍、彈為特定目的之事（例如恐嚇他人等情），而被告
    並無非法持有槍、彈之前科，其應不致於無緣無故將扣案槍
    、彈帶至車上，或於賴俊志將車駛回該停放地點時，不將槍
    、彈帶走，獨自一人離去，徒增他人得知被告持有槍、彈而
    為警查獲之風險。
(二)、證人即查獲本案之員警陳志雄於原審證稱伊等看到被告形跡
    可疑到盤查被告時止，不到1分鐘之時間（原審卷第43頁）
    ，證人即另一名查獲之員警賴俊吉於原審亦證稱伊等看到被
    告轉進去一直到萬應公廟廣場與被告面對面要進行盤查時候
    為止，約2分鐘，且伊追蹤到現場，伊下車時被告站在駕駛
    座的旁邊車門，當時被告手上有拿一個空瓶，伊在現場就問
    被告那是什麼東西，被告答稱是「美沙酮」，且當時瓶子已
    經空了，又被告被盤查後將遙控器丟於地上，所長（陳志雄
    ）取得遙控器後，有按下遙控器，第一次按，是按開，亦即
    陳志雄在未按下遙控器時，A車車門係呈鎖上狀態等情，亦
    據賴俊吉於原審結證甚詳（原審卷第48、49頁），核與被告
    上揭供述因半夜不舒服，想喝美沙酮而騎機車至案發現場等
    情亦相符合，又當時車門既已上鎖，足認被告取得美沙酮後
    ，已無其他事情，遂已關上車門，且若扣案槍、彈係被告將
    之放回車上，或是被告要取回該槍、彈，衡情被告應係站立
    於該車副駕駛座旁，而非是立於駕駛座旁，車門亦不會立上
    鎖。
(三)、又臺南縣警察局白河分局員警會同Ａ車所有人賴俊志之父親
    賴慶尊勘驗Ａ車防盜器功能使用情形，發現以該車鑰匙及遙
    控器均能正常開啟車門，另以遙控器上鎖後，使用車鑰匙開
    啟車門，則防盜器會發出警報聲響，又以車鑰匙上鎖後，遙
    控器亦能正常將車門開啟等情，有臺南縣警察局白河分局99
    年8月30日南縣白警偵字第0990008572號函可憑。是被告取
    得遙控器，並無鑰匙，無法將該車開走。而該槍、彈若依被
    告所言，係賴俊志所持有，賴俊志本即放置於該車上，賴俊
    志又與被告有熟，深信被告不至於取走該槍、彈，或在未為
    警方查獲之情形下，向警方告發被告持有槍、彈，況賴俊志
    當時已因毒品案經通緝在案，則其恐為警在其住處查獲，而
    不敢將扣案之槍、彈放置於其住處，且又以其偽造之車牌掩
    飾其行蹤，而將其持有扣案之槍、彈放置於車上，於常情亦
    無悖離。
(四)、綜合上情，本院衡酌上揭證人之證詞、查獲時之情況，及被
    告及證人當時之背景，認以被告所辯較符合常理，而堪採信
    。
九、被告於8月19日乘座賴俊志之車時，其當時已見到扣案之槍
    、彈放置於後座，其又向被告借得該車之遙控器，然被告僅
    係單純乘坐賴俊志之車，及為服用美沙酮而向賴俊志借得遙
    控器，其並無與賴俊志間有共同持有該槍、彈之犯意，證人
    賴俊志亦未證述被告有任何與其共同持有該槍、彈之意思聯
    絡或行為分擔，則自不能以被告曾乘坐該車及借得遙控器即
    認定被告有持有扣案槍、彈之犯行。
十、綜上所述，本件扣案槍、彈實亦無法排除係證人賴俊志所持
    有，因此，證人賴俊志前開不利被告之證詞，實不無為自己
    脫罪之可能，要難遽憑其證言據為不利被告認定依據。公訴
    人所提出其餘證據，亦不能證明扣案之槍、彈為被告所持有
    ，此外，復查無其他積極證據足資證明本案槍彈確為被告所
    持有，被告是否確有檢察官起訴之持有本案槍、彈犯行，仍
    具有合理之懷疑，尚未達有罪之確信，即屬不能證明被告犯
    罪，原審為被告無罪之諭知，經核並無違誤，檢察官上訴意
    旨，仍執陳詞，指摘原判決不當，為無理由，應予駁回。
據上論結，應依刑事訴訟法第368條，判決如主文。
本案經檢察官吳忠賢到庭執行職務。
中    華    民    國   100    年    9     月    7     日
                  刑事第五庭    審判長法  官  楊明章
                                      法  官  黃國永
                                      法  官  趙文淵
以上正本證明與原本無異。
檢察官如不服本判決應於收受本判決後10日內向本院提出上訴書
，其未敘述上訴理由者並得於提起上訴後10日內向本院補提理由
書。
                                      書記官  呂宬樂
中    華    民    國   100    年    9     月    7     日
本案論罪科刑法條全文：
刑事妥速審判法第九條：
除前條情形外，第二審法院維持第一審所為無罪判決，提起上訴
之理由，以下列事項為限：
一、判決所適用之法令牴觸憲法。
二、判決違背司法院解釋。
三、判決違背判例。
刑事訴訟法第三百七十七條至第三百七十九條、第三百九十三條
第一款之規定，於前項案件之審理，不適用之。
附表：
┌──┬────────────────┬─────────┐
│編號│      扣案槍枝、子彈名稱        │   備       註    │
├──┼────────────────┼─────────┤
│ 1  │仿BERETTA廠M9型半自動手槍製造之 │槍枝管制編號：    │
│    │槍枝1枝，換裝土造金屬槍管       │0000000000        │
├──┼────────────────┼─────────┤
│ 2  │仿BERETTA廠M9型半自動手槍製造之 │槍枝管制編號：    │
│    │槍枝1枝，換裝土造金屬槍管       │0000000000        │
├──┼────────────────┼─────────┤
│ 3  │仿BERETTA廠84型半自動手槍製造之 │槍枝管制編號：    │
│    │槍枝1枝，換裝土造金屬槍管       │0000000000        │
├──┼────────────────┼─────────┤
│ 4  │仿BERETTA廠P226型半自動手槍製造 │槍枝管制編號：    │
│    │之槍枝1枝，換裝土造金屬槍管     │0000000000        │
├──┼────────────────┼─────────┤
│ 5  │口徑9mm制式子彈1顆              │                  │
├──┼────────────────┼─────────┤
│ 6  │非制式子彈6顆                   │由金屬彈殼組合直徑│
│    │                                │8.0±0.5mm金屬彈頭│
│    │                                │而成              │
└──┴────────────────┴─────────┘